【裁判字號】    97,訴,1083
【裁判日期】    971031
【裁判案由】    毒品危害防制條例
【裁判全文】
臺灣臺北地方法院刑事判決              97年度訴字第1083號
公  訴  人  臺灣臺北地方法院檢察署檢察官
被      告  甲○○原名：戴萬.
上列被告因違反毒品危害防制條例案件，經檢察官提起公訴（97
年度毒偵字第1030號），本院判決如下：
    主  文
甲○○施用第一級毒品，處有期徒刑柒月。
    事  實
一、甲○○（原名：戴萬永，於民國96年10月15日更名）曾於94
    年10月間及95年4月間，先後施用第一級毒品海洛因3次，經
    依本院94年度毒聲字第1048號裁定送觀察、勒戒後，認有繼
    續施用毒品之傾向，再依本院95年度毒聲字第821 號裁定令
    入戒治處所施以強制戒治，嗣於96年10月12日因無繼續戒治
    必要執行完畢釋放出所，並由臺灣臺北地方法院檢察署檢察
    官於97年5 月22日以97年度戒毒偵字第69號為不起訴之處分
    。詎甲○○猶未能戒除施用毒品惡習，於前揭強制戒治執行
    完畢釋放後5年內，復於97年1月4 日為警查獲採尿時回溯26
    小時內某時許（惟不含為警查獲時起至採尿時止之期間），
    在某不詳處所施用第一級毒品海洛因。嗣為警於同年1月4日
    上午10時許，在臺北縣中和市○○路634之2號前，發覺其行
    跡可疑，乃上前盤查，經甲○○同意後，由警採集其尿液送
    以氣相層析質譜儀法鑑定結果，呈鴉片類嗎啡陽性反應，而
    悉上情。
二、案經臺北縣政府警察局中和分局（下稱中和分局）報告臺灣
    板橋地方法院檢察署檢察官呈請臺灣高等法院檢察署檢察長
    令轉臺灣臺北地方法院檢察署檢察官偵查起訴。
    理  由
一、訊據被告甲○○於警詢、檢察官偵訊及本院審理時均矢口否
    認有何施用第一級毒品海洛因犯行，辯稱：伊為警盤查採尿
    前，其已有10餘日未曾施用第一級毒品海洛因，不知尿液檢
    驗報告為何會呈陽性反應等語。經查，被告於前揭時、地，
    因行跡可疑為警盤查，經其同意後，由警採集其尿液送以氣
    相層析質譜儀法鑑定結果，呈鴉片類嗎啡呈陽性反應等情，
    有台灣檢驗科技股份有限公司97年1 月28日濫用藥物檢驗報
    告（尿液檢體編號：E0000000號）及中和分局毒品案犯罪嫌
    疑人姓名及代碼對照表各1紙在卷可按。另依據文獻Clarke'
    s Isolation and Identification of Drugs第2版之記載，
    施用海洛因能快速吸收，施用後24小時內經由尿液排出之量
    可達施用劑量之80﹪；又海洛因於人體內可迅速代謝成6-乙
    醯嗎啡，然後轉變成嗎啡，根據Yong及Liky在Bulletinon N
    arcotics所發表之報告，施用嗎啡、海洛因等藥物後1 小時
    ，即可自尿液中檢出嗎啡成分；至於施用多久後仍可檢出相
    關成分，依據Cone及Welch發表於Journal of Analytical T
    oxicology（1991）之報告，分別施用單一劑量3mg及6mg 之
    海洛因，可檢測到6-乙醯嗎啡之期間平均約2.4至4.2小時，
    最久者不超過8 小時，即使施用更高劑量，在24小時或更短
    期間內，即無法檢出該成分，而可檢測到嗎啡期間平均約可
    達17至26小時；且以氣相層析質譜儀之方法作藥物及其代謝
    產物之定性及定量分析檢驗者，幾乎不會有偽陽性反應產生
    ，亦即如尿液中未含有毒品之反應者，即不可能產生因藥物
    所引起之偽陽性反應一情，業經行政院衛生署管制藥品管理
    局先後於90年5月4日及92年6月20日以管檢字第93902號、檢
    字第0920004713號分別函示在案。則被告雖否認有施用第一
    級毒品海洛因犯行，然其為警查獲後，經採集其尿液送以氣
    相層析質譜儀法鑑定結果，呈鴉片類嗎啡陽性反應，業如前
    述，揆諸前揭說明，自可據此推知被告確有於97年1月4日為
    警查獲採尿時回溯26小時內某時許（惟不含為警查獲時起至
    採尿時止之期間），在某不詳處所施用第一級毒品海洛因之
    犯行，是被告前揭所辯顯係卸責之詞，委不足採，其施用第
    一級毒品海洛因犯行，洵堪認定。
二、查海洛因為毒品危害防制條例第2條第2項第1 款所列之第一
    級毒品。核被告所為，係犯毒品危害防制條例第10條第1 項
    之施用第一級毒品罪。爰審酌被告於5 年內未曾有期徒刑以
    上刑之宣告（有臺灣高等法院被告前案紀錄表1 紙附卷可稽
    ），然其於前揭強制戒治執行完畢後，5 年內再犯本案施用
    第一級毒品海洛因犯行，顯未因前所受觀察、勒戒及強制戒
    治而矯正其行，惟被告施用毒品僅係戕害自身健康，對他人
    並不生重大危害等一切情狀，量處如主文所示之刑，以示懲
    儆。
據上論斷，應依刑事訴訟法第299條第1項前段，毒品危害防制條
例第10條第1項，判決如主文。
本案經檢察官蔡宏展到庭執行職務。
中    華    民    國    97    年    10    月    31    日
                  刑事第十八庭  審判長法  官  胡宗凎
                                      法  官  林芳華
                                      法  官  彭慶文
上正本證明與原本無異。
如不服本判決，應於判決送達後10日內向本院提出上訴狀 (應抄
附繕本)。
                                      書記官  陳怡君
中    華    民    國    97    年    10    月    31    日
附錄法條：
毒品危害防制條例第10條
施用第一級毒品者，處 6 月以上 5 年以下有期徒刑。
施用第二級毒品者，處 3 年以下有期徒刑。


司法院資訊處製作；財團法人民間司法改革基金會備份。
